【裁判字號】    97,台上,5644
【裁判日期】    971106
【裁判案由】    違反洗錢防制法等罪
【裁判全文】
最高法院刑事判決            九十七年度台上字第五六四四號
上  訴  人  丙○○
                    樓之2
            甲○○
                    樓
            乙○○
                    號
共      同
選任辯護人  林偉超律師
上列上訴人等因違反洗錢防制法等罪案件，不服台灣高等法院台
中分院中華民國九十七年八月二十日第二審更審判決（九十七年
度重金上更(三)字第七七號，起訴案號：台灣台中地方法院檢察署
九十二年度偵字第二二三七六號、第二三六五三號、第二四一一
二號《原判決漏載第二三六五三號、第二四一一二號》），提起
上訴，本院判決如下：
    主  文
原判決撤銷，發回台灣高等法院台中分院。
    理  由
本件原判決撤銷第一審就上訴人丙○○、甲○○、乙○○等部分
所為之科刑判決，改判分別論處丙○○共同連續意圖供行使之用
，而偽造金融卡罪刑（處有期徒刑二年二月）；甲○○、乙○○
共同連續掩飾因自己重大犯罪所得財物罪刑（各處有期徒刑一年
八月）罪刑。固非無見。
惟查：（一）民國九十六年七月十一日修正公布之洗錢防制法第
十一條第一項（九十六年七月十一日修正前為第九條第一項）之
洗錢罪，依同法第二條第一款之規定，係以行為人為逃避或妨礙
對自己所犯重大犯罪之追查或處罰，而基於掩飾或隱匿其犯重大
犯罪所得財物或財產上利益之犯意（洗錢之犯意），而有掩飾或
隱匿其因重大犯罪所得財物或財產上利益之行為（洗錢之行為）
始能成立；倘未兼具洗錢犯意及洗錢行為，祇是單純從金融機關
提領自己犯罪所得之財物花用，應屬事後處分贓物之行為，難謂
係洗錢。原判決事實認定：「於九十二年九月二十八日、九月二
十九日及九月三十日，綽號『成哥』、『明哥』之不詳姓名成年
男子與丙○○、甲○○、乙○○、陳炯翰共同基於行使偽造金融
卡、利用自動付款設備詐欺取財及掩飾隱匿自己重大犯罪所得財
物之概括犯意聯絡，由『成哥』、『明哥』另外推由綽號『芊千
』、『小蓮』等不詳姓名成年女子，在台中地區持偽造之金融卡
盜領存款及轉帳，或由丙○○另與『成哥』、『明哥』、『芊千
』、『小蓮』等人基於共同行使偽造金融卡、利用自動付款設備
詐欺取財及掩飾隱匿自己重大犯罪所得財物之概括犯意，由『成
哥』、『明哥』……與甲○○、陳炯翰、乙○○等人……前往桃
園縣、市地區之新竹國際商業銀行內壢分行、富邦銀行環北分行
、華南銀行、彰化銀行、泛亞銀行、日盛銀行、遠東商業銀行、
桃園縣八德農會茄苳分部等金融機關，由『成哥』先將偽造之金
融卡交由丙○○、甲○○、陳炯翰、乙○○等人，並將密碼寫在
偽造之金融卡背面，由渠等輪流持往各銀行之提款機盜領存戶存
款或將存款轉帳入『成哥』透過丙○○向劉芳義購得之人頭帳戶
內（其犯罪時間、地點、金額及被害人詳如原判決附表所示），
『成哥』、『明哥』則駕車在旁接應，甲○○、丙○○、陳炯翰
可獲取所提領現金二成到三成不等金額作為報酬，乙○○則每天
可獲取五千元之報酬。此外，『成哥』、『明哥』另又駕車搭載
丙○○、『芊千』、『小蓮』，在台中地區之銀行所設提款機，
以上開相同之犯罪手法盜領銀行客戶存款或將存款轉帳入『成哥
』透過丙○○向劉芳義購得之人頭帳戶內（其犯罪時間、地點、
金額及被害人亦詳如原判決附表所示），丙○○、『芊千』及『
小蓮』亦可獲取所提領現金二成到三成不等金額作為報酬」。如
若無誤，乃意指「成哥」、「明哥」、「芊千」、「小蓮」、陳
炯翰及上訴人等，係基於共同犯意聯絡，推由「芊千」、「小蓮
」、陳炯翰或上訴人等，分別持偽造之金融卡直接盜領如原判決
附表所示被害人帳戶內之存款，或將該附表所示被害人帳戶內之
存款以轉帳方式直接轉至各該購得之人頭帳戶內，再提領後分贓
，則渠等自帳戶內直接盜領被害人存款或轉帳後至人頭帳戶提領
贓款等行為，是否俱屬掩飾或隱匿偽造或行使偽造金融卡重大犯
罪所得財物之洗錢行為，而該當九十六年七月十一日修正公布之
洗錢防制法第十一條第一項之罪？仍待調查釐清，原判決未深入
究明，遽行判決，自有違誤。又犯洗錢防制法第十一條第一項至
第四項之罪，於犯罪後六個月內自首者，免除其刑；逾六個月者
，減輕或免除其刑；在偵查或審判中自白者，減輕其刑，固為該
法第十一條第五項所明定。惟該條項之適用，須以行為人自首或
於偵審中自白其涉嫌洗錢之犯罪事實為前提。持偽造之金融卡直
接盜領被害人帳戶內之存款，若非洗錢行為，乙○○既否認「轉
帳」，而係僅就其持偽造之金融卡盜領被害人存款之事實為自白
，則上開供述，應非就其涉嫌洗錢之犯罪事實為自白，自無前開
減輕其刑規定之適用。原判決理由說明：「乙○○已就所犯盜領
存款（否認轉帳）部分之洗錢犯罪事實於審理中供承不諱，自得
依洗錢防制法第十一條第五項之規定減輕其刑」（見原判決正本
第十九頁第二五行至第二七行），亦屬於法有違。（二）「除本
法有特別規定外，已受請求之事項未予判決，或未受請求之事項
予以判決者，其判決當然違背法令」，為刑事訴訟法第三百七十
九條第十二款所明定。依起訴書犯罪事實欄及證據並所犯法條欄
二分別記載：「丙○○與乙○○、陳炯翰、甲○○及綽號『成哥
』、『阿峰』、『芊千』、『小蓮』等人共同基於偽造有價證券
之概括犯意聯絡，自九十二年五月間起，先由『成哥』指示丙○
○透過綽號叫『白毛』之劉芳義向綽號叫『阿港』之曹民生，以
新台幣（下同）六萬元之代價購買二套『三軌側錄器』，而曹民
生明知三軌測錄器可以側錄出金融卡或信用卡的內碼，並加以記
錄下來，一次大概可以記下十幾筆的內碼，記下內碼後，再燒錄
成偽造的信用卡或金融卡後，可由不法之徒持該偽造的金融卡到
提款機盜領現金或持偽造的信用卡赴商家盜刷，竟基於幫助他人
偽造金融卡之犯意，先於九十二年三、四月間，以五萬元之代價
向綽號『阿威』之不詳姓名者，購買四套三軌測錄器，再經由劉
芳義介紹賣予丙○○二套，賣給劉芳義一套，賣予綽號『阿泰』
之不詳姓名者一套。丙○○購得二套『三軌側錄器』後，一套交
給『成哥』，一套交予『阿峰』，『成哥』及『阿峰』並指示丙
○○向劉芳義以每本三千元之代價購買『人頭帳戶』共四十本。
『成哥』及『阿峰』取得上開『三軌側錄器』及人頭帳戶後，即
以上開『三軌側錄器』裝設在各銀行所設提款機之門禁刷卡機上
，以側錄提款民眾之金融卡條碼，另於提款機上裝設無線傳輸針
孔攝影機，以窺視提款民眾所按之金融卡密碼，再於提款機附近
裝設無線接收錄影設備，將針孔攝影機所拍攝之畫面錄下，『成
哥』及『阿峰』隨後再將拍得之密碼及側錄金融卡條碼製成偽造
之金融卡」、「丙○○、乙○○、陳炯翰、甲○○與綽號『成哥
』、『阿峰』、『芊千』、『小蓮』等人間有犯意聯絡及行為分
擔，請論以共同正犯」；則「阿峰」以前述方法偽造金融卡之犯
罪事實，不但上訴人等均有參與，且前開事實亦在起訴範圍內，
原判決固於事實欄記載：「本案尚無確切之證據足以證明『阿峰
』嗣後已利用上開『三軌側錄器』犯罪」，惟就上訴人等被訴與
「阿峰」共同偽造金融卡之前開犯罪事實，並未加以裁判（即未
於理由內依憑調查證據之結果，敘明上訴人等此部分被訴之偽造
金融卡犯行，皆屬不能證明，惟公訴人指該部分事實與判決有罪
部分有裁判上一罪關係，故均不另為無罪之諭知），顯有已受請
求之事項未予判決之違法。上訴人等之上訴意旨雖均未指摘及此
，惟俱屬本院得依職權調查之事項，應認原判決仍有撤銷發回更
審之原因。又原判決關於論上訴人等以刑法第三百三十九條之二
第一項違法由自動付款設備取得他人之物罪名部分及就甲○○、
乙○○被訴與「成哥」、丙○○共同偽造金融卡，而於理由內敘
明不另為無罪諭知部分，因檢察官認與撤銷發回部分，有裁判上
一罪關係，基於審判不可分原則，均應併予發回。
據上論結，應依刑事訴訟法第三百九十七條、第四百零一條，判
決如主文。
中    華    民    國  九十七  年   十一   月    六    日
                      最高法院刑事第八庭
                          審判長法官  林  永  茂
                                法官  吳  昆  仁
                                法官  蘇  振  堂
                                法官  蕭  仰  歸
                                法官  林  立  華
      本件正本證明與原本無異
                                      書  記  官
中    華    民    國  九十七  年   十一   月   十一   日
                                                      K


司法院資訊處製作；財團法人民間司法改革基金會備份。
